【裁判字號】    89,訴,113
【裁判日期】    890211
【裁判案由】    違反稅捐稽徵法等
【裁判全文】
臺灣高雄地方法院刑事判決                          八十九年度訴字第一一三號
    公  訴  人  臺灣高雄地方法院檢察署檢察官
    被      告  丙○○
右列被告因違反稅捐稽徵法等案件，經檢察官提起公訴（八十八年度偵緝字第九三○
號），本院判決如左：
    主  文
丙○○幫助納稅義務人以詐術逃漏稅捐，處拘役伍拾日，如易科罰金，以佰元折算
壹日。
    事  實
一、緣吳春木（另案經臺灣彰化地方法院判處有期徒刑五月，上訴後由臺灣高等法院
    臺中分院審理中）係「凱隆營造有限公司」（下稱凱隆公司）、新彰起重機械有
    限公司（下稱新彰公司）之負責人，意圖逃漏稅捐，於民國八十五年底，要求新
    彰公司現場人員林俊良提供可供申報工資之人頭，林俊良乃轉而要求丙○○協助
    ，丙○○明知甲○○、丁○○、乙○○等三人，並未在吳春木所屬前述公司任職
    ，竟基於幫助該納稅義務人製作不實薪資資料以逃漏稅捐之犯意，於八十五年年
    底某日，將甲○○、丁○○、乙○○等三人之身分證等資料交予林俊良，再由林
    俊良交予吳春木，並於八十六年一月間，在不詳處所，製作前揭甲○○等三人自
    八十五年一月一日起至同年十二月三十一日止，每人領取新台幣（下同）十七萬
    元工資之切結書。嗣吳春木於上開公司申報八十五年營利事業所得稅時，利用不
    知情之會計經辦人員，在其業務上作成之前揭甲○○等三人，八十五年度各類所
    得扣繳暨免扣繳憑單之會計憑證上，虛偽記載薪資給付各十七萬元，並列為其前
    揭公司之營業成本，持向財政部台灣省中區國稅局彰化縣分局申報營利事業所得
    稅，以此詐術逃漏稅捐，足以生損害於前揭甲○○等三人及稅捐稽徵機關徵稅之
    正確性。
二、案經甲○○、乙○○、丁○○訴由臺灣彰化地方法院檢察署檢察官呈請臺灣高等
    法院檢察署令轉臺灣高雄地方法院檢察署檢察官偵查起訴。
    理  由
一、訊據被告丙○○固坦承提供前揭甲○○等三人身分證件予林俊良申報薪資等情，
    惟矢口否認有何幫助吳春木、凱隆公司、新彰公司逃漏稅捐之犯行，辯稱：林俊
    良介紹伊在台北縣八里鄉工作，甲○○等三人確有在八里工作約一、二十日，工
    資每日一千元云云。經查，右揭事實業經告訴人甲○○、丁○○、乙○○於偵訊
    中指訴甚詳，而乙○○於八十五年七月十五日迄八十八年六月二十日止，在台北
    市遠企中心中央廚房擔任廚師，丁○○自八十四年九月二十五日起至八十八年三
    月二十五日止，在台南市新東洋實業有限公司擔任司機外務等職務，亦有在職證
    明二份附卷可佐，被告辯稱：甲○○等三人確有在八里鄉工作一、二十日，工資
    每日一千元云，縱使甲○○三人工作二十日，每日工資一千元，渠等所應領取之
    工資，亦僅有二萬元，而非每人十七萬元，被告所辯與事實不符，顯不足採信。
    此外，復有扣繳憑單影本、工資表、切結書、及財政部台灣省北區國稅局八十五
    年度綜合所得稅核定通知書、財政部台北市國稅局八十五年度綜合所得稅核定通
    知書凱隆公司、新彰公司之營利事業登記證影本、在卷足稽，本件事證已臻明確
    ，被告犯行堪以認定。
二、按營利事業填報不實之扣繳憑單以逃漏自己稅捐者，除成立稅捐稽徵法第四十一
    條之罪名外，在方法上又犯刑法第二百十六條，第二百十五條之罪名，應從一重
    處斷，最高法院著有七十一年台上字第一一四三號判例，是被告提供甲○○、丁○○、乙○○等三人身分證予林俊良，再轉交吳春木以制作不實之扣繳憑單之行
    為，係犯稅捐稽徵法第四十三條第一項之幫助納稅義務人以詐術或其他不正當方
    法逃漏稅捐罪及刑法第二百十六條、第二百十五條之幫助犯，其幫助從事業務之
    人登載不實事項於業務上文書之行為，應為幫助其行使該文書之行為所吸收，不
    另論處；其幫助行使業務登載不實文書之行為，爰依刑法第三十條第二項規定減
    輕其刑。又其係以一交付證件行為同時觸犯稅捐稽徵法第四十三條之罪與刑法第
    二百十六條、第二百十五條之罪之幫助犯，為想像競合犯，依刑法第五十五條之
    規定，應從一重之稅捐稽徵法第四十三條第一項之罪處斷。公訴意旨雖以被告與
    吳春木有共同以詐術逃漏稅捐，認被告涉犯稅捐稽徵法第四十一條罪嫌，然被告
    僅係提供甲○○、丁○○、乙○○等三人之身分證等資料，交由林俊良轉交吳春
    木所經營之上開公司，已如前述，被告與吳春木並不認識，被告亦未承包凱隆公
    司或新彰公司之工程等情，亦據吳春木於偵訊中陳明在卷（臺灣彰化地方法院檢
    察署八十七年度偵字第一○七八○號卷第十頁），是被告應係基於幫助納稅義務
    人逃漏稅捐之犯意，而將甲○○、丁○○、乙○○等三人之身分證等資料交予林
    俊良，公訴人認被告係犯稅捐稽徵法第四十一條之罪嫌，尚有未洽，惟起訴之社
    會事實同一，起訴法條應予變更。審酌被告一時失慮，提供他人之身分證等資料
    ，供納稅義務人吳春木制作不實之稅捐資料，以逃漏稅捐，惟所犯情節尚非重大
    等一切情狀，爰從寬量處如主文所示之刑，並諭知易科罰金之折算標準。
據上論斷，應依刑事訴訟法第二百九十九條第一項前段、第三百條，稅捐稽徵第四十
三條第一項，刑法第三十條、第二百十六條、第二百十五條、第五十五條、第四十一
條，罰金罰鍰提高標準條例第一條前段、第二條，判決如主文。
本案經檢察官何景東到庭執行職務。
中      華      民      國      八十九      年      二    月    十一    日
                                  臺灣高雄地方法院刑事第三庭
                                      法  官     涂裕洪
右正本證明與原本無異。
如不服本判決，應於判決送達後十日內，向本院提出上訴狀。
                                      書記官     許麗珠
中      華      民      國      八十九      年      二    月    十四    日
附錄本判決論罪之法條：
刑法第二百十五條
從事業務之人，明知為不實之事項，而登載於其業務上作成之文書，足以生損害於公
眾或他人者，處三年以下有期徒刑、拘役或五百元以下罰金。
刑法第二百十六條
行使第二百十條至第二百十五條之文書者，依偽造、變造文書或登載不實事項或使登
載不實事項之規定處斷。
稅捐稽徵法第四十三條第一項
  教唆或幫助犯第四十一條或第四十二條之罪者，處處三年以下有期徒刑、拘役或科
  新台幣六萬元以下罰金。


司法院資訊處製作；財團法人民間司法改革基金會備份。
